【裁判字號】    97,訴,339
【裁判日期】    970630
【裁判案由】    偽造文書
【裁判全文】
臺灣嘉義地方法院刑事判決               97年度訴字第339號
公  訴  人  臺灣嘉義地方法院檢察署檢察官
被      告  乙○○
                    （現於臺灣嘉義監獄執行中）
上列被告因偽造文書案件，經檢察官提起公訴（九十七年度偵字
第二七七七號），被告於準備程序中就被訴事實為有罪之陳述，
經本院合議庭裁定由受命法官改依簡式程序審理，判決如下：
    主  文
乙○○行使偽造私文書，足以生損害於公眾及他人，處有期徒刑
捌月。偽造如附表之署名、指印，均沒收。
    事  實
一、乙○○於民國九十六年五月十三日下午五時許，在臺北縣板
    橋市某處飲用含酒精之飲料後，已達不能安全駕駛動力交通
    工具之程度，仍駕駛車號QKN -937號輕型機車，沿臺北縣板
    橋市○○街往土城市方向行駛，嗣於同日下午七時十分許，
    行經臺北縣板橋市○○街與館前西路口，因不勝酒力打瞌睡
    於右轉時跨越雙黃線而與對向車道由洪元勛所駕駛車號 405
    - ND號營業小客車發生擦撞，於同日下午八時七分許經警到
    場處理，並測試其呼氣酒精濃度為每公升0.33毫克（本件公
    共危險部分業經檢察官撤回起訴）；而乙○○於上開酒後駕
    車為警查獲後，思及其前已因違反毒品危害防制條例案件經
    臺灣嘉義地方法院檢察署發布通緝，為免遭員警發覺，竟冒
    用其胞弟「甲○○」之名義應訊，接續於如附表編號一至編
    號七所示文書上偽簽如附表所示之「甲○○」署名及按捺指
    印，表明該酒精測定紀錄表為甲○○所受測，且已收受各該
    通知單後，再將各該通知單交付與員警以行使，足以生損害
    於甲○○及警察機關對於上開案件處理之正確性；繼於隨案
    移送臺灣板橋地方法院檢察署檢察官訊問時，接續於如附表
    編號八所示偵訊筆錄上偽簽「甲○○」之署名，足以生損害
    於偵查機關對於刑事案件調查之正確性及甲○○本人之權益
    。嗣於九十六年七月十日，乙○○因另案違反毒品危害防制
    條例案件為警緝獲，移送臺灣嘉義地方法院檢察署訊問時，
    尚未被有偵查權限之人發覺前，即主動向檢察官坦承上情，
    並表明願接受偵查及裁判；後於九十六年十二月十四日臺灣
    嘉義地方法院檢察署檢察官傳喚甲○○欲執行上開公共危險
    案件時，再經甲○○否認犯行，經檢察官將其所按捺指印送
    交刑事警察局鑑定，始確認上情。
二、案經臺灣板橋地方法院檢察署自動檢舉呈請臺灣高等法院檢
    察署檢察長令轉臺灣嘉義地方法院檢察署檢察官偵查起訴。
    理  由
一、訊據被告乙○○對上開事實均坦承不諱，核與證人甲○○偵
    訊時之證詞相符，並有被告冒用「甲○○」名義簽名、捺印
    之如附表編號一至編號八所示文書及內政部警政署刑事警察
    局刑紋字第0970025174號鑑驗書乙份在卷可稽，均足徵被告
    上開自白確與事實相符，應堪採信，故本件事證明確，被告
    上開犯行至堪認定，應依法論科。
二、按刑法上之偽造署押罪，係指單純偽造簽名、畫押而言，若
    在制式之書類上偽造他人簽名，已為一定意思表示，具有申
    請書或收據等類性質者，則係犯偽造文書罪（最高法院八十
    五年度臺非字第一四六號判決意旨參照）。被告於接受司法
    警察詢問時，於調查筆錄內文中應告知事項欄之簽名、筆錄
    中以一問一答方式再次使接受詢問人知悉其得以保持沈默等
    權利旁之簽名、告知接受詢問人目前時間，請接受詢問人於
    同意或不同意接受詢問之回答旁之簽名，以及筆錄最末受詢
    問人欄之簽名，均係為確保司法警察嚴格遵守法定程序，避
    免日後接受詢問人再爭執詢問過程之合法，並非接受詢問人
    另以簽名表示何意思（最高法院九十一年度臺非字第二九四
    號判決意旨參照）。而司法警察為呼氣酒精濃度測試時，要
    求接受測試人於酒精濃度測試表上簽名，則係表示接受測試
    者為何人且確實有實施測試之事（最高法院九十一年度臺上
    字第一八八四號判決參照），是如於上開文書旁偽簽他人之
    姓名，均應論以偽造署押罪。又在舉發違反道路交通管理事
    件通知單「收受通知聯者簽章」欄內偽簽他人姓名，自不待
    依據習慣或特約，單從形式上觀察，即足以知悉係表示由他
    人名義出具領收通知聯之證明，此與事先在印妥內容之收據
    上偽簽他人姓名之情形，無分軒輊，當然屬於刑法第二百十
    條所稱之私文書（最高法院八十三年台上字第六六三一號判
    例意旨參照）。被告於附表編號三、五、六號所示之臺北縣
    政府警察局舉發違反道路交通管理事件通知單、夜間偵詢同
    意書、逮捕通知書等文件上偽造「甲○○」署名及指印，具
    有表示收受舉發違反道路交通管理事件通知書、業經徵得夜
    間偵詢同意之事項、已經收受逮捕通知之意思，雖該等文書
    之內容係警察事先印製，然此不過為便利之措施，被告既明
    知其內容，自可決定是否簽署，既仍執意冒名應訊而在其上
    偽造署押，則該事先印製之內容即為被告採為自己之一定意
    思表示，均屬刑法第二百十條規定之私文書。被告偽造上開
    私文書後，將之交付於員警收執，顯然對於該私文書內容有
    所主張，致使被害人甲○○受有行政處分與刑事制裁之危險
    ，自足以生損害於警察機關及偵查機關對偵查犯罪嫌疑人之
    正確性及被害人甲○○本人，是核被告上開所為，分別係犯
    刑法第二百十六條、第二百十條行使偽造私文書罪（附表編
    號三、五、六）及同法第二百十七條第一項之偽造署押罪（
    附表編號一、二、四、七、八）。其先後多次於附表所示之
    文書上偽造署押及偽造私文書，其偽簽署名及冒捺指印之各
    個舉動，均為其基於單一犯意接續實施之一部，另其先後在
    附表編號三、五、六所示之私文書上偽造署押而偽造該等文
    書之犯行，亦係基於一犯意而接續為之，俱為接續犯。又其
    以一接續行為，在附表所示之文件上單純偽造署押及偽造私
    文書之行為，係同時觸犯偽造署押及偽造私文書二構成要件
    不同之罪名，為異種想像競合犯，依刑法第五十五條規定，
    應從一重之偽造私文書罪論處。而其偽造私文書之低度行為
    ，則為行使之高度行為所吸收，不另論罪。至被告冒名如附
    表編號二、編號三、編號七所示文書上偽簽「甲○○」署名
    之事實，既係基於同一犯意接續為之，雖未經檢察官論列於
    起訴書上，然亦為起訴效力所及，本院自應併予審酌，附此
    敘明。又被告於偽造文書之犯罪遭發覺前，向有偵查犯罪權
    限之公務員自首並接受偵訊、裁判等情，有被告於九十六年
    七月十日之偵訊筆錄乙份在卷可憑，爰依刑法第六十二條前
    段規定，減輕其刑。爰審酌被告國中畢業之智識程度，前有
    竊盜、違反肅清煙毒條例、違反毒品危害防制條例、偽造文
    書前科之素行，其為規避刑責，冒用他人名義應訊，顯然欠
    缺法治觀念，嚴重妨害偵查機關辨識人別之正確性及被冒名
    者之權益，其所為甚不可取，惟其坦承全部犯罪事實，深具
    悔意，態度尚稱良好等情狀，量處如主文所示之刑，以資懲
    儆。末查，如附表所示偽造署押，均併依刑法第二百十九條
    宣告沒收。
據上論斷，應依刑事訴訟法第二百七十三條之一第一項、第二百
九十九條第一項前段，刑法第二百十六條、第二百十條、第二百
十七條第一項、第五十五條、第六十二條前段、第二百十九條，
判決如主文。
本案經檢察官陳則銘到庭執行職務
中    華    民    國    97    年     6    月    30    日
                  刑事第一庭    法  官  曾宏揚
上列正本證明與原本無異。
如不服本判決，應於判決送達後十日內向本院提出上訴狀，上訴
書狀依法應敘述具體理由，如未敘述具體理由者，應於上訴期間
屆滿後二十日內補提理由書於本院（均應附繕本）。告訴人或被
害人如對於本判決不服者，應具備理由請求檢察官上訴，其上訴
期間之計算係以檢察官收受判決正本之日期為準。
中    華    民    國    97    年     6    月    30    日
                                書記官  陳慶昀
附錄論罪法條全文：
中華民國刑法第210條
（偽造變造私文書罪）
偽造、變造私文書，足以生損害於公眾或他人者，處 5 年以下有
期徒刑。
中華民國刑法第216條
（行使偽造變造或登載不實之文書罪）
行使第 210 條至第 215 條之文書者，依偽造、變造文書或登載
不實事項或使登載不實事項之規定處斷。
附表：
┌──┬────────┬──────┬───────┐
│編號│文  件  名  稱  │ 欄     位  │  偽造之署押  │
├──┼────────┼──────┼───────┤
│一  │九十五年五月十三│受詢問人欄及│「甲○○」署名│
│    │日臺北縣政府警察│內文        │二枚、指印八枚│
│    │局板橋分局調查筆│            │。            │
│    │錄              │            │              │
├──┼────────┼──────┼───────┤
│二  │道路交通事故現場│圖面        │「甲○○」署名│
│    │圖草圖          │            │、指印各一枚。│
├──┼────────┼──────┼───────┤
│三  │臺北縣政府警察局│收受通知聯者│「甲○○」署名│
│    │舉發違反道路交通│簽章        │及指印每張各三│
│    │管理事件通知單（│            │枚（含移送聯、│
│    │二張）          │            │存根聯、迴復聯│
│    │                │            │上由移送聯複寫│
│    │                │            │之署名各一枚）│
├──┼────────┼──────┼───────┤
│四  │呼氣酒精濃度測試│被測人欄    │「甲○○」署名│
│    │單（二份）      │            │、指印每份各一│
│    │                │            │枚。          │
├──┼────────┼──────┼───────┤
│五  │夜間偵詢同意書  │受詢問人欄  │「甲○○」署名│
│    │                │            │、指印各一枚。│
├──┼────────┼──────┼───────┤
│六  │逮捕通知書      │被通知人簽名│「甲○○」署名│
│    │                │捺印欄      │、指印各一枚。│
├──┼────────┼──────┼───────┤
│七  │指紋卡片（九十六│捺印欄      │「甲○○」指印│
│    │年五月十四日捺印│            │及掌印共枚二十│
│    │）              │            │四枚。        │
├──┼────────┼──────┼───────┤
│八  │九十六年一月二十│受訊問人欄  │「甲○○」署名│
│    │二日臺灣嘉義地方│            │一枚。        │
│    │法院檢察署檢察官│            │              │
│    │訊問筆錄        │            │              │
└──┴────────┴──────┴───────┘


司法院資訊處製作；財團法人民間司法改革基金會備份。
